【裁判字號】    87,易,3827
【裁判日期】    890706
【裁判案由】    詐欺
【裁判全文】
台灣台北地方法院刑事判決                        八十七年度易字第三八二七號
    公  訴  人  臺灣臺北地方法院檢察署檢察官
    被      告  丁○○
    選任辯護人  嚴彩分
    被      告  丙○○
    選任辯護人  邱朝象律師
右列被告因詐欺案件，經檢察官提起公訴（八十七年偵字第一○三七三號），本院判
決如左：
    主      文
丁○○、丙○○均無罪。
    理      由
一、公訴意旨略以：被告丙○○係台北市○○區○○路二段三十三號三樓龍揚法律代
    書事務所代書，夥同被告彭恒衍基於共同意圖為自己不法之所有，於民國八十二
    年三月廿五日在上開龍揚法律代書事務所內，與告訴人甲○○就乙○○所有之台
    北市○○區○○路一三○巷二之三號房地簽訂房屋買賣契約書，總價為新台幣（
    以下同）九百五十萬元，告訴人不疑有他即簽訂契約並當場交付共計二百三十五
    萬元（起訴書誤載為一百三十五萬元）之支票五張作為頭款，詎簽約後，二人未
    能依約辦理過戶手績，亦不退還款項，嗣經告訴人屢催均置之不理，因而始知受
    騙，因認被告二人涉有共同詐欺罪嫌云云。
二、公訴人認被告二人涉有右揭犯行，無非係以右揭事實經告訴人甲○○指訴，且有
    不動產買賣契約書及支票等影本在卷，且被告於偵訊中未到庭，為其論據。
三、按犯罪事實應依證據認定之，無證據不得推定其犯罪事實。又不能證明被告犯罪
    者，應諭知無罪之判決，刑事訴訟法第一百五十四條、第三百零一條第一項分別
    定有明文。又事實之認定，應憑證據，如未能發現相當證據，或證據不足以證明
    ，自不能以推測或擬制之方法，為裁判基礎。又告訴人之告訴，係以使被告受刑
    事訴追為目的，是其陳述是否與事實相符，仍應調查其他證據以資審認（最高法
    院四十年臺上字第八六號、五十二年臺上字第一三００號判例參照）。
四、按刑法第三百三十九條第一項之詐欺罪，須行為人施用詐術，致他人陷於錯誤而
    為財物之交付始可，如行為人並未施用詐術，或其所用方法不能認係詐術，亦不
    致使人陷於錯誤，即均與該條之構成要件有間（最高法院四十六年度臺上字第二
    六０號判例參照）。訊據被告丁○○、丙○○均堅決否認有詐欺犯行，被告丁○○辯稱：其與告訴人甲○○間有多件房屋買賣交易，其已交付訂金與房地所有人
    乙○○一百萬元，其僅應再支付乙○○一百五十萬元，並由買受人承擔原銀行貸
    款即可過戶，告訴人交付二百三十五萬元支票時，其因被黑道人士限制自由，其
    原欲以其中五、六十萬元交付該等人士，即可獲得自由，惟告訴人所交付之支票
    均為前揭不明人士取走，致其無法再行支付款項予乙○○。而當時其尚有資力為
    告訴人選擇其他房屋完成過戶，僅因事後一時週轉不靈所致，經其向告訴人解釋
    ，已給付九百多位靈骨塔位予告訴人作為償債之擔保而達成和解等語；被告丙○○辯稱：其僅係受委託處理本件房地過戶事宜，乙○○經辦理房地過戶所須之資
    料交給其，僅須等尾款一百五十萬元全數收齊後即可完成過戶，告訴人亦同意承
    受原抵押貸款，告訴人將買賣價款九百五十萬元扣除承受抵押貸款七百萬元後簽
    發二百三十五萬元交予被告丁○○，其並未收受該等價金，事後其即著手辦理過
    戶前之申請核稅事宜，嗣其收到繳稅通知單後，即通知被告丁○○轉告告訴人前
    往繳稅，惟告訴人未繳稅，致無法依約辦理過戶等語。經查：
    （一）告訴人甲○○交付五張支票共一百五十萬元予被告丁○○，被告丙○○未
          曾經手等情，業據被告丁○○到庭供述綦詳，並據告訴人甲○○證述屬實
          ，則告訴人所支付之款項，均由被告丁○○收取之事實，至為明確。
    （二）被告丁○○向乙○○購入系爭房地轉售予告訴人，並已支付訂金一百萬元
          之事實，亦據證人乙○○到庭證述明確（見本院八十八年四月二十九日訊
          問筆錄），而被告丁○○僅積欠一百五十萬元餘款未付，證人乙○○亦未
          予否認，並經被告丙○○供證明確。另告訴人同意以價金九百五十萬元購
          買系爭房地，並以承受抵押貸款七百萬元，扣除土地增值稅十五萬元，僅
          支付金額二百三十五萬元支票以支付價金等情，亦據被告丙○○到庭供證
          明確，並經告訴人陳稱無誤，則被告丁○○持告訴人所支付之二百三十五
          萬元支票，足以支付原出賣人乙○○而得取得標的物，完成過戶至明。
    （三）次查，告訴人甲○○交付二百三十五萬元支票時，被告丁○○身邊尚有不
          詳姓名人士在場，事後該等不詳姓名人士曾向告訴人甲○○表示曾持前揭
          支票兌現等情，業據告訴人證述明確，且告訴人亦表示被告丁○○當時係
          陷於無奈始無法為其完成過戶，妨害他自由之不明人士確實取走其簽發之
          支票，則被告丁○○確實情有可原，事後其與被告丁○○間有多筆交易，
          其均有履行等情（見本院八十九年六月二十二日審判筆錄），則被告彭桓
          衍所辯，其無詐欺犯意，係受到脅迫始無法順利將告訴人支付之款項交付
          原出賣人乙○○等情，應可採信。末查，被告亦已提出九百個靈骨塔之位
          置作為償債之擔保，而與告訴人達成和解，業據告訴人證述屬實，則其無
          詐欺取財之犯意甚明。本件告訴人與被告間純屬民事債務糾葛，應循民事
          途徑解決，核與詐欺罪之構成要件尚屬有間。此外復查無被告有何詐欺之
          情事，尚難僅以被告二人未依約為告訴人完成過戶即推論被告二人有詐欺
          之犯意，本件不能證明被告二人犯罪，依首開說明，自應為被告二人均無
          罪之諭知。
據上論斷，應依刑事訴訟法第三百零一條第一項，判決如主文。
本案經檢察官王文德到庭執行職務
中      華      民      國    八十九    年      七      月      六      日
                            臺灣臺北地方法院刑事第九庭
                                            法  官  沈  君  玲
右正本證明與原本無異
如不服本判決，應於判決送達後十日內，向本院提出上訴狀。
                                            書記官  戴  伯  勳
中      華      民      國    八十九    年      七      月     十一     日


司法院資訊處製作；財團法人民間司法改革基金會備份。
